【裁判字號】    98,消債更,133
【裁判日期】    980316
【裁判案由】    聲請更生程序
【裁判全文】
臺灣高雄地方法院民事裁定           98年度消債更字第133號
聲  請  人  甲○○
代  理  人  陳仁豪律師
                      祝高雄市.
上列當事人聲請消費者債務清理事件，本院裁定如下：
    主  文
債務人甲○○自中華民國九十八年三月十六日下午四時起開始更
生程序。
命司法事務官進行本件更生程序。
    理  由
一、按法院開始更生程序之裁定，應載明其年、月、日、時，並
    即時發生效力；法院裁定開始更生或清算程序後，得命司法
    事務官進行更生或清算程序；消費者債務清理條例第16條第
    1 項前段及第45條第1 項定有明文。
二、本件債務人主張：伊因有不能清償情事，曾依「中華民國銀
    行公會會員辦理消費金融案件無擔保債務協商機制」（下稱
    無擔保協商）申請債務協商，經協商成立，約定自民國95年
    10月起，分80期，零利率，每月繳納新台幣（下同）15,578
    元，聲請人自95年6 月起以駕駛自營計程車為業，每月收入
    僅有30,000元左右，倘扣除每月之房屋貸款、汽油費、水電
    及瓦斯費、電話費、土地租金，以及聲請人需獨力負擔二名
    女兒及外籍配偶之扶養費，每月則需花費29,653元，實已不
    足支付如此龐大之協商還款金額，故非伊惡意毀諾，實係因
    其客觀上確有不可歸責之事由所致。又伊無擔保或無優先權
    之債務總額未逾1, 200萬元，復未經法院裁定開始清算程序
    或宣告破產，爰向本院聲請更生等語
三、經查：
  (一)按債務人與金融機構協商成立者，不得聲請更生或清算。但
    因不可歸責於己之事由，致履行顯有重大困難者，不在此限
    ；本條例施行前，債務人依金融主管機關協調成立之中華民
    國銀行公會會員，辦理消費金融案件無擔保債務協商機制與
    金融機構成立之協商，準用前項之規定：消費者債務清理條
    例第151 條第5 、6 項定有明文。
  (二)債務人所主張之上開事實，業據提出債權人清冊、財產狀況
    說明書、財團法人金融聯合徵信中心之金融機構債權人清冊
    、前置協商申請資料及退件通知函、戶籍謄本、聲請人配偶
    居留證影本、聲請人與其扶養人之95及96年所得清單及財政
    部高雄市國稅局財產歸屬資料清單、勞健保支出證明、房屋
    貸款繳費證明、聲請人所有之計程車設定動產擔保交易登記
    證明書及動產抵押契約、國有基地租賃契約書及繳款證明、
    土地及建物所有權狀、水電費收據、電信費收據、加油費收
    據、各項稅捐繳費證明、永權履行社有限公司及綠田水電工
    程有限公司營業資料等文書為證。
  (三)查聲請人95、96年度之所得清單，年收入分別為116,455 元
    、6,109 元，加上聲請人投保勞健保之單位為高雄市計程車
    駕駛員職業工會，可徵聲請人主張其於95年6 月之後即以駕
    駛自營計程車為業，洵堪可信。又聲請人主張其每月平均收
    入約為30,000元，與該行業之平均收入相去不遠，倘以每月
    30,000元認定聲請人之收入，尚屬有據。據此，聲請人之收
    入如扣除15,578元之協商應納款，僅餘有14,422元，加上聲
    請人之配偶為外籍人士，現在尚無工作，無法賺錢貼補家用
    ，需靠聲請人支付全家4口之生活費用。故此，本院以為本
    案應符「不可歸責於己之事由，致履行顯有重大困難者」之
    要件，故非不得聲請更生。
四、爰依上開所述，聲請人雖依消費者債務清理條例第151 條第
    6 項之規定，於本條例施行前已依金融主管機關協調成立之
    中華民國銀行公會會員，辦理消費金融案件無擔保債務協商
    機制與金融機構成立之協商；惟因聲請人有同條第5 項但書
    規定之「因不可歸責於己之事由，致履行顯有重大困難者」
    ，依法自應准許其聲請更生程序。此外，復查無債務人有消
    費者債務清理條例第6 條第3 項、第8 條或第46條各款所定
    駁回更生聲請之事由存在，則債務人聲請更生，應屬有據；
    並依上開規定命司法事務官進行本件更生程序，爰裁定如主
    文。
中    華    民    國    98    年    3     月    16    日
                  臺灣高雄地方法院鳳山分庭
                          法  官  何悅芳
上為正本係照原本作成。
本件不得抗告。
本裁定已於98年3 月16日下午4 時公告。
中    華    民    國    98    年    3     月    16    日
                          書記官  洪嘉慧


司法院資訊處製作；財團法人民間司法改革基金會備份。
